臺灣高等法院刑事判決　　　　　　　100年度交上易字第204號
上　訴　人
即　被　告　林焄陽
上列上訴人因過失傷害案件，不服臺灣板橋地方法院100年度交
易字第297號，中華民國100年5月20日第一審判決（起訴案號：
臺灣板橋地方法院檢察署99年度偵字第26835號），提起上訴，
本院判決如下：
    主  文
上訴駁回。
林焄陽緩刑貳年。
    事  實
一、林焄陽考領有適當之普通重型機車駕駛執照，於民國99年6
    月10日12時許，騎乘車號MFM-710 號重型機車，沿新北市新
    莊區（99年12月25日起臺北縣已改制為新北市，原鄉鎮市則
    均改制為區，下同）民安西路245 巷往西盛街方向直行，行
    經與民安西路245 巷10弄無號誌交岔路口時，本應注意車前
    狀況並隨時採取必要安全措施，且同為直行車之左方車應暫
    停讓右方來車先行，且依當時天候陰，日間有自然光線，視
    距無不良狀況，路面鋪裝柏油，濕潤惟無缺陷且無障礙物等
    情形觀之，亦無不能注意情事，竟疏未注意而貿然駛入交岔
    路口，適陳雪娟騎乘車號TS9-399 號輕型機車自林焄陽行進
    右方之民安西路245 巷10弄巷道內，往龍安路方向直行駛來
    ，另因未注意車前狀況並採取必要安全措施，致其左側車身
    不慎與林焄陽之機車車頭發生擦撞，陳雪娟因之失控連同機
    車一併倒地前滑，而當場受有左踝、背部、臀部、左肩、肘
    、左髖關節挫傷併擦傷等傷害。林焄陽於肇事後，犯罪未被
    發覺前，即向據報前往現場處理事故之員警坦承肇事，同時
    自首而表明願接受裁判之意思。
二、案經陳雪娟訴由新北市政府警察局新莊分局報告臺灣板橋地
    方法院檢察署檢察官偵查起訴。
    理  由
壹、程序方面：
    按被告以外之人於審判外之陳述，雖不符前4條之規定，而
    經當事人於審判程序同意作為證據，法院審酌該言詞陳述或
    書面陳述作成時之情況，認為適當者，亦得為證據，刑事訴
    訟法第159條之5第1項定有明文。本案認定犯罪事實所引用
    之卷內供述證據資料，除符合同法第159條之1至第159條之4
    規定及法律另有規定等傳聞法則例外規定，而得作為證據外
    ，並無證據證明係公務員違背法定程序所取得。而檢察官、
    被告林焄陽於審理時，均同意其證據能力，且審酌陳述證據
    作成時之情況，亦認以之作為證據為適當。是本案有關被告
    以外之人於審判外之言詞或書面等供述證據，均得為證據。
    另其餘非屬供述證據部分，原即無傳聞法則之適用，查其取
    得過程復無何明顯瑕疵可指，自併得作為本案事實認定之證
    據，合先敘明。
貳、實體部分：
一、被告對上開犯罪事實於本院審理時坦承不諱（見本院100年8
    月11日審判筆錄第2頁），與證人即告訴人陳雪娟先後於警
    詢及偵查中之指訴所言亦互核相符，另有卷附之道路交通事
    故現場圖、道路交通事故調查報告表（一）、（二）、現場
    暨車損照片12張、案發路口監視器錄得影像等資料存卷可參
    （分別見偵查卷第8-15頁），而告訴人因本案事故確受有如
    上傷害結果此情，復有仁愛醫院開立之診斷證明書足資佐證
    （見偵查卷第16頁），凡此均可徵前揭被告出於任意性之自
    白與事實並無出入，得為其犯行之認定依據。被告雖一度以
    ：伊騎車經過時看到告訴人車子本能反應往左偏，伊馬上煞
    車，告訴人往前衝，往前面滑倒，當時伊不知道有沒有與她
    接觸，當時有一台箱型車擋住伊視線等語（見本院審判筆錄
    第3頁），經原審及本院當庭勘驗現場監視器攝錄之影像，
    亦確認在兩車影像交會重疊後，除告訴人發生人車倒地前滑
    之結果外，被告機車車頭連同車身亦清楚發生轉向左前偏移
    之狀況，且白色箱型車是停放在告訴人行駛之車道，並非被
    告所行駛之車道等情，此分別有原審及本院之勘驗筆錄附卷
    可稽（分別見原審卷第28頁、本院審判筆錄第3頁），由上
    開可知，被告若於駛進路口之前車速早有放慢，並在告訴人
    駛過瞬間已然煞停，其所駕機車理應正常歸於靜止，被告機
    車車頭與車身當下所生明顯偏斜現象，毋寧正係與告訴人機
    車兩相擦撞致遭帶動之確切證據，且白色箱型車所停放之位
    置是告訴人行駛之車道，並非被告行駛之車道，則斷不可能
    擋住被告知視線，是被告以上所辯要無足採，併予敘明。
二、按汽車行駛時，駕駛人應注意車前狀況並隨時採取必要之安
    全措施，又汽車行駛至無號誌之交岔路口，同為直行車左方
    車應暫停讓右方車先行，道路交通安全規則第94條第3 項、
    第102 條第1 項第2 款定有明文，被告前既曾經測驗合格順
    利領取駕駛執照，以其個人自述之受教程度，與參與交通活
    動等相關經驗，對此亦理當知之甚詳，駕車時自應注意上揭
    規定並確實遵守之，再依前揭道路交通事故調查報告表（一
    ）之記載與現場照片所示，本案道路交通事故發生當時被告
    亦無不能注意之情事，竟因疏未注意上述注意義務而肇致本
    案道路交通事故，並使告訴人受有前開傷害結果，足見被告
    就此確有過失，此亦有新北市政府車輛行車事故鑑定委員會
    100年3月7日新北車鑑字第1000000754號函附所載鑑定意見
    可供佐參（見第40-43頁），且被告之過失行為與告訴人之
    受傷結果間，具有相當因果關係。至告訴人未能於進入交岔
    路口時，一併注意前方左側路口有無車輛駛出之車前狀況，
    並採取必要之閃躲煞停安全措施，其與有過失亦屬事故發生
    原因之一，惟此尚難解免被告前開過失罪責，僅得為量刑考
    量之要素。綜上所述，足認被告之自白核與事實相符，應可
    採為論罪科刑之依據。從而，本案事證已臻明確，被告犯行
    洵堪認定，應予依法論科。
三、核被告所為，係犯刑法第284 條第1 項前段之過失傷害罪。
    另查被告於肇事後，在未被有偵查犯罪職權之機關或公務員
    發覺前，主動向前往處理車禍之員警自首犯罪，並接受裁判
    乙節，此有卷附道路交通事故肇事人自首情形記錄表（見偵
    查卷第14頁）可供對照，其對於未發覺之罪自首而受裁判，
    核與刑法第62條前段之自首要件相符，應依法予以減輕其刑
    。
四、原審認定被告罪證明確，援引刑事訴訟法第299條第1項前段
    ，刑法第284條第1項前段、第41條第1項前段、第62條第1項
    前段，刑法施行法第1條之1，並審酌被告犯後至今未能與告
    訴人達成和解，賠償損失，疏忽所為亦屬不該，惟念其最終
    尚能坦承一切，態度並非甚惡，公訴人謂被告一味否認，故
    請求從重量刑，尚有所失，以及被告之過失程度，告訴人對
    本案發生與有過失，其所受傷害之程度等一切情狀，量處拘
    役45日，併諭知以每日新臺幣一千元易科罰金之折算標準，
    以資懲儆。被告上訴意旨認原審量刑過重云云，然查量刑之
    輕重屬於原審之職權行使，被告任加指摘，並無理由，應予
    駁回之。再查被告前無因故意犯罪受有期徒刑以上刑之宣告
    ，有臺灣高等法院被告前案紀錄表1紙在卷可稽，且斟酌被
    告於本院審理時已在臺灣板橋地方法院100年度重小調字第
    530號民事案件中和告訴人達成調解，此有上開調解筆錄在
    卷可憑，被告嗣後亦依據調解筆錄之內容履行，此亦有被告
    提出之郵政國內匯款執聯可稽，本院認被告經此偵審程序及
    論罪科刑之宣告，應知所警惕，信無再犯之虞，因認對被告
    所宣告之刑以暫不執行為適當，爰併宣告緩刑2年，以勵自
    新。
據上論斷，應依刑事訴訟法第 368條，刑法第74條第1項第1款，
判決如主文。
本案經檢察官莊俊仁到庭執行職務
中    華    民    國   100    年    8     月    25    日
                  刑事第二十五庭審判長法  官  黃瑞華
                                      法  官  陳恆寬
                                      法  官  陳德民
以上正本證明與原本無異。
不得上訴。
                                      書記官  高麗雯
中    華    民    國   100    年    8     月    30    日
附錄本案論罪科刑法條全文：
中華民國刑法第284條
因過失傷害人者，處6 月以下有期徒刑、拘役或5 百元以下罰金
，致重傷者，處1 年以下有期徒刑、拘役或5 百元以下罰金。
從事業務之人，因業務上之過失傷害人者，處1 年以下有期徒刑
、拘役或1 千元以下罰金，致重傷者，處3 年以下有期徒刑、拘
役或2 千元以下罰金。